臺灣高雄地方法院交通事件裁定　　　　　　　　　　九十三年度交聲字第三八六號
　　原處分機關　高雄市政府
　　受 處分 人　乙○○
　　即 異議 人
右列受處分人因違反道路交通管理處罰條例案件，對於高雄市政府九十三年七月五日
所為之處分（原處分：高市府交裁字第三二─Ｂ00000000號），聲明異議，
本院裁定如左：
    主  文
原處分撤銷。
乙○○汽車駕駛人轉彎時，轉彎車不讓直行車先行，處罰鍰新臺幣壹仟捌佰元，記違
規點數壹點；又汽車駕駛人，駕駛汽車違反道路交通安全規則，因而肇事致人受傷，
記違規點數參點。
    理  由
一、本件異議意旨略以：本件異議人即受處分人乙○○於民國九十三年二月十一日二
    十一時二十分許，駕駛車號ＶＥ─一九三五號自用小客車，沿高雄市○○區○○
    路外側快車道由北往南方向行駛，行經該路與果峰街口前欲右轉彎時，適甲○○
    騎乘車牌號碼ＸＭＱ─五四七號重型機車亦沿果峰街慢車道由北往南方向直行，
    因甲○○超速急駛而來，欲從其自用小客車車頭處閃越不及，致甲○○自行滑倒
    受傷，本件事故發生係因甲○○騎乘機車超速行駛所致，並非係受處分人轉彎車
    不讓直行車先行致肇事傷人，是原處分機關予以裁罰，自有未洽，爰依法聲明異
    議等語。
二、按「行為後法律有變更者，適用裁判時之法律。但裁判前之法律有利於行為人者
    ，適用最有利於行為人之法律」、「行為後本法有變更者，適用裁處時之規定。
    但裁處前之規定有利於行為人者，適用最有利於行為人之規定」、「納稅義務人
    違反本法或稅法之規定，適用裁處時之法律。但裁處前之法律有利於納稅義務人
    者，適用最有利於納稅義務人之法律」，刑法第二條第一項、社會秩序維護法第
    三條及稅捐稽徵法第四十八條之三分別定有明文。上開法律，對於因法律規定嗣
    後變更，致對行為人之處罰內容有輕重不同之情形時，立法例上均係採取從新從
    輕主義，故可知我國目前雖就行政罰尚未有統一之總則性規定（行政秩序罰法草
    案第三條已明定「從新從輕原則」），然若國家對人民行使制裁權之法律有修正
    時，因新法足以補充舊法之缺失，且較舊法更能適應社會之需要，並兼顧人民權
    利之保障，即應依從新從輕之原則處理，並應類推適用於尚未有類此明文規定之
    其他行政秩序罰領域，以維持法律秩序之和諧性與一致性。而道路交通管理處罰
    條例本質亦為具有行政秩序罰性質之法規。是以，行為後道路交通管理處罰條例
    有變更者，亦應類推適用前開從新從輕原則，適用最新、最有利於行為人之規定
    ，合先敘明。
三、按汽車行駛至交岔路口，轉彎車應讓直行車先行。道路交通安全規則第一０二條
    第六款定有明文。是轉彎車行駛至交岔路口時，路權屬於直行車輛，轉彎車應注
    意到達中心處開始轉彎前，直行車是否能安全直行通過岔路口，亦即轉彎車應衡
    量自身到達中心處開始轉彎之距離、速度與直行車輛與其距離，此攸關路權歸屬
    問題。次按汽車駕駛人轉彎時，轉彎車不讓直行車先行，處新臺幣（下同）六百
    元以上一千八百元以下之罰鍰，並記違規點數一點，道路交通管理處罰條例第四
    十八條第六款、第六十三條第一項第一款定有明文。而按道路交通管理處罰條例
    第六十一條第三項條文業經總統於九十三年四月二十一日以華總一義字第○九三
    ○○○七七六○一號令修正公布，並經行政院於九十三年六月三十日以院臺交字
    第○九三○○八六六八四—Ｂ號函核定於九十三年七月一日起施行，修正前之道
    路交通管理處罰條例第六十一條第三項規定「汽車駕駛人駕駛汽車違反道路交通
    安全規則，因而肇事致人受傷者，吊扣其駕駛執照三個月至六個月」，相較修正
    後規定「汽車駕駛人駕駛汽車違反道路交通安全規則，因而肇事致人受傷者，記
    違規點數三點；致人重傷者，吊扣其駕駛執照三個月至六個月」，可知修正後之
    規定應係較有利於行為人，揆諸前揭類推適用「從新從輕」原則之說明，法院於
    裁判時自應適用修正後之道路交通管理處罰條例第六十一條第三項規定，始為妥
    當。
四、原處分機關係以本件受處分人乙○○於九十三年二月十一日二十一時二十分許，
    駕駛車號ＶＥ─一九三五號自用小客車，沿高雄市○○區○○路外側快車道由北
    往南方向行駛至果峰街交岔路口右轉彎時，其右前車頭葉子板處與沿同向慢車道
    行駛之ＸＭＱ─五四七號重機車左側車身相撞擊而肇事致重型機車之駕駛人甲○
    ○受傷，經高雄市政府警察局交通警察大隊員警到場處理予以掣單舉發，因受處
    分人未依指定應到案期日到案，由而原處分關並依道路交通管理處罰條例第四十
    八條第六款、第六十一條第三項（裁決書贅載第一款）、第六十三條第一項第一
    款（裁決書漏載）規定，裁處受處分人一千八百元罰鍰記違規點數一點及吊扣駕
    駛執照六個月。
五、經查，證人甲○○於本院調查時證稱：伊騎機車往前直行，異議人駕駛的汽車在
    伊左側快車道行駛，異議人要右轉時，伊往右閃躲，異議人的汽車車頭撞到伊之
    機車車頭，當時伊之車速約時速五十公里等語（見本院卷第三十三頁、第三十四
    頁），參以本件車禍發生後，在距離果峰街西向外側快車道約四點八公尺處之路
    口留下長約八點三公尺之機車刮地痕，而該刮地痕起始點係在果峰街人行穿越道
    上，且該起始點距離翠華路慢車道至少五點四公尺以上遠等情（見本院卷附第十
    一頁警製道路交通事故現場圖及第十八、十九頁編號二至四之現場照片），及異
    議人於警詢時自承：其沿翠華路外側快車道右轉果峰路時，重機車由翠華路直行
    ，致其右前車頭與對方左側車身撞擊而肇事等語（見本院卷第十四頁），於本院
    中自承：當時車速約時速二十或三十餘公里等語（見本院卷第十四頁）等語，綜
    合二車之行車方向、路線、時速、異議人和被害人車輛之撞擊點、刮痕相關位置
    情形研判，顯見受處分人所駕駛之汽車未讓超速行駛之被害人甲○○騎乘之機車
    先行，即貿然右轉，致使直行而來之甲○○往右閃避不及而滑倒受傷無訛，是受
    處分人所辯非其違規所肇致，顯無足取。又被害人甲○○確因本件車禍受有等情
    ，有腹部挫傷併擦傷、四肢多處擦傷等傷害，有國軍左營醫院九十三年九月十三
    日醫和字第○九三○○○二四二六號函在卷可稽（見本院卷第五十三頁），是受
    處分人之違反道路交通安全規則與被害人甲○○之傷害間，顯有相當因果關係。
    再被害人甲○○以時速五十公里之速度在速限時速四十公里之慢車道行駛，雖有
    違道路交通安全規則第九十三條第一項第二款之規定，惟此仍不得解免異議人之
    責。綜上所述，受處分人因駕駛汽車，違反轉彎時未讓直行車先行之交通安全規
    則，因而肇事致人受傷，洵堪認定。從而原處分機關依道路交通管理處罰條例第
    四十八條第六款、第六十三條第一項第一款之規定，裁處異議人九百元罰鍰，並
    記違規點數一點部分，雖無不當，惟原處分適用之同條例第六十一條第三項規定
    既已有所修正，原處分機關未比較新舊法之適用而為處分，即有未洽，自應由本
    院將原處分撤銷，改依道路交通管理處罰條例第四十八條第六款、第六十三條第
    一項第一款及修正後道路交通管理處罰條例第六十一條第三項規定，就汽車駕駛
    人轉彎時，轉彎車不讓直行車先行部分，處新臺幣一千八百元，記違規點數一點
    ；就汽車駕駛人，駕駛汽車違反道路交通安全規則，因而肇事致人受傷部分，記
    違規點數三點，以資適法。據上論斷，應依道路交通案件處理辦法第二十條前段
    ，裁定如主文。
據上論斷，應依道路交通案件處理辦法第二十條前段，裁定如主文。
中　　　華　　　民　　　國　　九十四　　年　　　一　　　月　　三十一　　日
                                    臺灣高雄地方法院交通法庭
                                        法  官    廖純卿
右正本證明與原本無異。
如不服本裁定，應於裁定送達後五日內，向本院提出抗告狀。
                                        書記官    劉企萍
中　　　華　　　民　　　國　　九十四　　年　　　一　　　月　　三十一　　日
